臺灣高等法院民事裁定　九十一年度家抗字第一八二號
　　抗　告　人　甲○○
　　　　　　　　乙○○
　　　　　　　　丙○○
右抗告人等因聲明繼承事件，對於中華民國九十一年五月二十日臺灣台北地方法院九
十一年度聲繼字第二七號所為裁定，提起抗告，本院裁定如左：
      主      文
抗告駁回。
抗告費用由抗告人連帶負擔。
      理      由
一、原裁定意旨：「查本件聲請人（即抗告事件之抗告人）雖提出大陸廣西壯族自治
    區梧州市公證處公證書，稱湯永權於大陸有配偶曾少（曾用名曾肖）及長女
    甲○○、次女乙○○、參女丙○○之公證書證明其為湯永權之合法繼承人，此外
    要無其他任何證明文件。經本院審核被繼承人原始除戶戶籍謄本，則記載被繼承
    人湯永權原配偶曾肖瓊於民國五十一年一月廿六日歿，然聲請人提出之公證書則
    記載曾少（曾用名曾肖）於西元一九九五年二月十日死亡，二者資料顯然不
    合，是聲請人所提之證據尚無法認定其為合法繼承人，則本件聲明繼承人所為繼
    承之表示，顯難認為合法，應予駁回。」等語。
二、抗告意旨略以：「查被繼承人原始除戶戶籍謄本固記載「湯永權原配偶曾肖瓊」
    ；惟按瓊、二字通用，前者為繁體，後者為俗體，有三民書局出版之學典第八
    ０八頁可參，是大陸地區廣西壯族自治區梧州市公證書記載「茲證明湯永權配偶
    ：曾少（曾用名曾肖）˙˙˙」，無論更名前之曾肖及更名後之曾少，
    均為同一人，並經公證書證明為湯永權之配偶，而被繼承人原始除戶戶籍謄本所
    載為「湯永權原配偶曾肖瓊」，適與公證書所證明之曾肖相合，僅因原始戶籍
    謄本使用繁體「瓊」字，公證書使用俗體「」字，原裁定認二者不合，自屬誤
    會。次查被繼承人原始除戶戶籍謄本固記載「被繼承人湯永權原配偶曾肖瓊於民
    國五十一年一月二十六日歿」。惟按當時海峽兩岸處於戰爭狀態，被繼承人歸鄉
    與配偶團聚渺茫，為期在台再婚後避免重婚罪之追訴，遂向戶政機關謊報原配偶
    曾肖瓊死亡，而導致誤會。西元一九九五年二月十日被繼承人湯永權原配偶曾少
    死亡時，被繼承人基於夫妻情誼，急赴大陸梧州奔喪，並協同抗告人等於西元
    一九九五年二月十八日在曾少墓前攝影留念，墓碑載有「湯門曾少之墓。一
    九九五年二月十日」，此有照片為證，原法院未予詳查，遽駁回抗告人之聲請，
    洵有未合。」等語。
三、按在大陸地區製作之文書，經行政院設立或指定之機構或委託之民間團體驗證者
    ，固推定為真正；惟依本條例第七條規定推定為真正之文書，其實質上證據力，
    由法院或主管機關認定；則文書內容與待證事實有關，且屬可信者，有實質上證
    據力；惟推定為真正之文書，如有反證事實證明其為不實者，不適用推定，此觀
    臺灣地區與大陸地區人民關係條例第七條及該條例施行細則第八條規定自明；故
    經海基會驗證之大陸地區公證書，其內容是否真實，法院仍應為實質上之調查，
    不得認係公文書，而逕予採信。查依抗告人於原審陳報之被繼承人戶籍謄本，被
    繼承人湯永權之原配偶姓名均記載為「曾肖瓊」，與抗告人所提出之繼承系統表
    所陳報為「曾少」不同。而梧州市之公證書，雖稱曾少曾用名曾肖，然並
    無任何證據足以證明。且被繼承人湯永權原始除戶戶籍謄本有關原配偶曾肖瓊於
    民國五十一年一月二十六日歿之填載，與抗告人提出之公證書記載曾少係於西
    元一九九五年二月十日死亡不符，則抗告人與被繼承人是否有血緣關係，顯尚有
    疑義。況該繼承系統表僅係手寫筆書，兩相比較，自應以台灣地區所製作之戶籍
    登記公文書較為真實可信。揆諸前開判例意旨及台灣地區與大陸地區人民關係條
    例施行細則第八條之規定，本院自不宜逕依該不具實質證據力之繼承系統表、公
    證書，准予本件繼承之聲請。雖抗告人於本院提出相片數張為證，惟均非屬證明
    血緣親屬之證明文件，且該照片既係抗告人私人所製作，究竟相片上之人為誰，
    尚應由抗告人證明之，然抗告人並未舉證以實其說，即難採信。另抗告人陳稱湯
    永權係為在臺灣再婚，遂向戶政機關謊報原配偶曾肖瓊死亡云云，亦僅為抗告人
    片面之詞，並無任何反證，顯不足推翻戶籍登記公文書之記載，依據前開說明，
    於抗告人未能證明其血緣關係前，尚難准許抗告人繼承之聲明，抗告人執此抗告
    自無理由，應予駁回。
四、據上論結，本件抗告為無理由，爰裁定如主文。
中　　　華　　　民　　　國　　九十一　　年　　　七　　　月　　　二　　　日
　　　　　　　　　　　　　　　　　民事第十庭
　　　　　　　　　　　　　　　　　　　審判長法　官　林　敬　修
　　　　　　　　　　　　　　　　　　　　　　法　官　黃　騰　耀
　　　　　　　　　　　　　　　　　　　　　　法　官　藍　文　祥
右正本係照原本作成。
不得再抗告。
中　　　華　　　民　　　國　　九十一　　年　　　七　　　月　　 　四　　 日
　　　　　　　　　　　　　　　　　　　　　　書記官　顧　倪淑貞
